【裁判字號】    92,訴,1408
【裁判日期】    920829
【裁判案由】    偽造貨幣
【裁判全文】
臺灣高雄地方法院刑事判決                        九十二年度訴字第一四八號
    公  訴  人  臺灣高雄地方法院檢察署檢察官
    被      告  乙○○
    被      告  甲○○
    共      同
    指定辯護人  本院公設辯護人  丙○○
右列被告因偽造貨幣案件，經檢察官提起公訴（九十二年度偵字第九六二九號），本
院判決如左：
    主  文
乙○○、甲○○共同連續行使偽造之通用紙幣，各處有期徒刑壹年拾月，均緩刑伍年
。偽造之面額新臺幣壹仟元通用紙幣拾張均沒收。
    事  實
一、乙○○明知於民國九十二年五月一日晚上八時許，在高雄市三民區鼎山夜市○○
    道路所拾獲面額新台幣（下同）一千元之通用紙幣十張，均係偽造之通用紙幣，
    竟意圖為自己不法之所有，將之全數侵占入己，並將其中五張分予甲○○。乙○
    ○與甲○○二人即共同基於行使偽造通用紙幣之概括犯意連絡，以持偽造千元紙
    鈔行使以換取真鈔，二人再朋分花用之方式，連續於：(一)九十二年五月二日上午
    十時五十分許，由甲○○駕駛向不知情周政賢借得之車號ＺＨ－一四三五號自用
    小客車，搭載乙○○，共同前往高雄縣鳥松鄉○○路三二０之二號吳翁金替（起
    訴書誤載為吳翁金春）經營之檳榔攤，推由乙○○持其中一張一千元偽造紙鈔，
    行使向吳翁金春購買五十元之檳榔，致吳翁金替信以為真，不疑有他，交付檳榔
    ，並找予真鈔九百五十元予乙○○、甲○○；(二)同日下午某時許，甲○○駕駛其
    所有車號Ｚ３－三五０二號自小客車，搭載乙○○，先後前往高雄縣鳳山市○○
    路○段某處、屏東縣某二不詳地點之檳榔攤等三處，均以同一手法，推由乙○○
    行使該千元偽造紙鈔，其中一次向不詳姓名之檳榔攤負責人購買一百元檳榔，找
    取九百元真鈔，餘二次均購買五十元檳榔，而均找取九百五十元真鈔；(三)同日下
    午四時四十分許，甲○○駕駛前開車號ＺＨ－一四三五號自用小客車搭載乙○○
    ，再前往屏東縣麟洛鄉○○路一二四號邱月英經營之檳榔攤，由乙○○持千元偽
    造紙鈔一張，行使交付邱月英購買五十元檳榔，找取九百五十元真鈔；(四)同日下
    午五時三十分許，乙○○、甲○○二人再換乘車牌號碼不詳之黑色輕型機車，由
    甲○○騎乘該機車後載乙○○，共同前往高雄縣仁武鄉○○路一八四號吳錦惠經
    營之檳榔攤，推由乙○○持偽造一千元紙鈔一張，行使交付吳錦惠購買五十元檳
    榔，以找取真鈔九百五十元（起訴書誤載為九百九十元）。嗣於同日晚間八時十
    分許，甲○○駕駛其所有車號Ｚ３－三五０二號自小客車搭載乙○○，行經高雄
    市○○區○○街與右昌街口時，為警查獲，始知上情，並當場扣得如附表編號一
    所示偽造面額一千元之通用紙幣四張，並循線於吳翁金替、邱月英、吳錦惠處追
    獲扣得如附表編號二至四所示偽造面額一千元之通用紙幣三張（上開找取之真鈔
    各九百五十元，均已發還吳翁金替、邱月英、吳錦惠）。
二、案經高雄市政府警察局楠梓分局移送臺灣高雄地方法院檢察署檢察官偵查起訴。
    理  由
一、右揭犯罪事實，迭據被告甲○○、乙○○於警、偵訊、本院調查及審理時供承不
    諱，核與證人即被害人吳翁金替、邱月英、吳錦惠於警訊中指述情節相符（警卷
    第六至十一頁），復有被害人三人分別立具之贓物認領保管收據三紙、高雄市政
    府警察局楠梓分局扣押物品目錄表四紙、真鈔與偽鈔對照相片各一張附卷可稽，
    及如附表編號一至四所示偽造面額千元通用紙幣七張扣案可資佐證，足徵被告二
    人之自白與事實相符，堪予採信。本件事證明確，被告二人犯行，均堪認定。
二、按中央銀行所發行之新台幣幣券，經政府訂為法定貨幣，具有強制流通性質，自
    屬刑法上所稱之通用紙幣（最高法院二十八年上字第八九六號判例、院字第一五
    ０二號解釋參照）。又行使偽造紙幣，本含有詐欺性質，故不另論以詐欺取財罪
    （最高法院二十九年上字第一六四八號判例參照）。是核被告乙○○拾獲上開偽
    造通用紙鈔後將之據為己有，所為係犯刑法第三百三十七條侵占遺失物罪；被告
    乙○○、甲○○二人所為，均係犯刑法第一百九十六條第一項之行使偽造通用紙
    幣罪。被告二人就上開行使偽造通用紙幣罪，彼此間有犯意聯絡及行為分擔，均
    為共同正犯。其等先後多次行使偽造通用紙幣之犯行，時間緊接，手法相同，所
    犯又係構成要件相同之罪，顯係基於概括犯意反覆為之，為連續犯，應依刑法第
    五十六條之規定論以一罪，並加重其刑。被告乙○○所犯侵占遺失物與連續行使
    偽造通用紙幣二罪間，有方法與結果之牽連犯關係，應依刑法第五十五條後段之
    規定，從一重之連續行使偽造通用紙幣罪處斷。公訴人漏未引用上開法條對被告
    乙○○侵占遺失物部分論罪，容有未洽，應予補充敘明。查被告二人均無犯罪前
    科，有臺灣高等法院被告全國前案紀錄表及臺灣高雄地方法院檢察署刑案資料查
    註紀錄表各一紙在卷可稽，此次因一時貪欲致罹重典，犯後均坦承犯行，深具悔
    意，且事後已將找取之真鈔發還部分被害人，依社會一般觀念，倘對其處以法定
    最低本刑，猶嫌過重，爰依刑法第五十九條之規定，酌減其刑，並依法先加後減
    之。爰審酌被告二人素行良好，有前揭刑案紀錄表各一紙在卷可稽，本次貪圖私
    利而行使偽造通用貨幣，危害金融秩序，混亂貨幣市場之交易，雖無可取，惟念
    其犯後均坦承犯行，態度良好，及犯罪情節、手段尚非重大，事後找取之真鈔已
    發還部分被害人，減低犯罪之損害等一切情狀，各量處如主文所示之刑。又被告
    等前均未曾受有期徒刑以上刑之宣告，有臺灣高等法院被告全國前案紀錄表一份
    在卷可佐，渠等因一時失慮，方觸刑章，事後皆已坦承犯行，深具悔意，經此偵
    審程序及刑之宣告後，應知警惕而無再犯之虞，本院因認暫不執行其刑為當，均
    予以宣告緩刑五年，以啟自新。扣案如附表一編號一至四所示偽造面額一千元通
    用紙幣七張，均應依刑法第二百條規定宣告沒收；又被告等上開事實(二)連續行使
    之偽造通用紙幣三張，雖未扣案，惟無證據證明業已滅失，亦均應依刑法第二百
    條之規定宣告沒收。
據上論斷，應依刑事訴訟法第二百九十九條第一項前段，刑法第二十八條、第五十六
條、第三百三十七條、第一百九十六條第一項、第五十五條、第五十九條、第二百條
、第七十四條第一款，罰金罰鍰提高標準條例第一條前段，判決如主文。
本案經檢察官井天博到庭執行職務。
中      華      民      國    九十二    年      八      月    二十九    日
                              臺灣高雄地方法院刑事第十三庭
                                      審判長法  官      張世賢
                                            法  官      洪榮家
                                            法  官      林韋岑
右正本證明與原本無異。
如不服本判決，應於判決送達後十日內，向本院提出上訴狀。
                                            書記官      林慧君
中    華    民    國      九十二      年      九        月    一      日
附表：
  一、偽造面額一千元通用紙幣四張（偽造之鈔票號碼不詳）
  二、偽造面額一千元通用紙幣一張（ＧＳ一七三四六一ＹＤ）
  三、偽造面額一千元通用紙幣一張（４Ｓ一七三四六一ＹＤ）
  四、偽造面額一千元通用紙幣一張（ＢＳ二五七九一三ＹＤ）
【附錄本判決論罪科刑法條】
中華民國刑法第一百九十六條第一項：
  行使偽造、變造之通用貨幣、紙幣、銀行券，或意圖供行使之用而收集或交付於人
  者，處三年以上十年以下有期徒刑，得併科五千元以下罰金。


司法院資訊處製作；財團法人民間司法改革基金會備份。
